【裁判字號】    99,易,885
【裁判日期】    991215
【裁判案由】    竊盜
【裁判全文】
臺灣桃園地方法院刑事判決               99年度易字第885號
公  訴  人  臺灣桃園地方法院檢察署檢察官
被      告  唐樹豪
上列被告因竊盜案件，經檢察官提起公訴（99年度偵字第23767
號），本院判決如下：
    主  文
唐樹豪竊盜，處拘役肆拾日，如易科罰金，以新臺幣壹仟元折算
壹日。
    事  實
一、唐樹豪前因竊盜案件，經臺灣士林地方法院以77年度易字第
    1826號判決判處有期徒刑4 月，緩刑2 年確定；又因竊盜案
    件，經臺灣臺北地方法院以88年度易字第2858號判決判處罰
    金銀元4,000 元確定；又因竊盜案件，經臺灣臺北地方法院
    以95年度易字第1620號判決判處拘役30日確定；再因竊盜案
    件，經臺灣臺北地方法院以98年度簡字第4738號判決判處拘
    役40日確定（於本件均不構成累犯），詎其猶不知悔改，意
    圖為自己不法之所有，於99年9 月20日上午9 時12分許，在
    桃園縣龜山鄉○○路○ 段394 號統一超商店內，佯裝購物而
    走至該店內之冰櫃，徒手竊取擺放於冰櫃中之「7-SELECT」
    麥茶1 瓶（價值新臺幣17元），得手後轉身迅速走出店外並
    立即打開飲用，旋為該店副店長顏志財自監視錄影畫面中目
    睹上情，立即追出店外，赫然發現唐樹豪若無其事坐在隔壁
    彩券行喝著從店內拿取之飲料，便上前詢問為何未結帳，然
    唐樹豪置若罔聞，反默默將飲料喝完並將空瓶還給顏志財而
    欲轉身離去，顏志財見狀遂請唐樹豪不要離開，唐樹豪置之
    不理，逕自牽其停放於彩券行前之機車，顏志財即上前將機
    車鑰匙拔掉，阻止唐樹豪離開現場，兩人進而為爭奪鑰匙發
    生拉扯，造成顏志財受有左手拇指挫傷之傷害（傷害部分未
    據告訴），後經顏志財委請大樓警衛報警，經警到場處理後
    ，查悉上情，並扣得麥茶保特瓶空瓶1 瓶。
二、案經告訴人顏志財訴由桃園縣政府警察局龜山分局報告臺灣
    桃園地方法院檢察署檢察官偵查後起訴。
    理  由
壹、程序部分
一、按被告以外之人於審判外之言詞或書面陳述，除法律有規定
    者外，不得作為證據；又被告以外之人於審判外之陳述，雖
    不符合同法第159 條之1 至第159 條之4 之規定，但經當事
    人於審判程序同意作為證據，法院審酌該言詞陳述或書面陳
    述作成時之情況，認為適當者，亦得為證據。當事人、代理
    人或辯護人於法院調查證據時，知有第159 條第1 項不得為
    證據之情形，而未於言詞辯論終結前聲明異議者，視為有前
    項之同意，刑事訴訟法第159 條第1 項及第159 條之5 均有
    明文。經查：
  (一)證人即統一超商副店長顏志財於警詢之證述，固屬傳聞證據
    ，惟檢察官及被告唐樹豪就前揭審判外陳述之證據能力，於
    本院準備程序及審判期日時均不爭執，且迄至言詞辯論終結
    前亦未再聲明異議，復核上開證據資料製作時之情況，查無
    違法不當或證明力明顯過低之瑕疵，亦認為以之作為證據應
    屬適當。
  (二)至本件認定事實所引用之卷內其餘卷證資料（包括桃園縣政
    府警察局龜山分局扣押筆錄、扣押物品目錄表暨扣押物品清
    單1 份及臺北市立聯合醫院99年11月5 日北市醫松字第0993
    0391500 號函暨隨函所附病歷資料及司法精神醫學鑑定報告
    各1 份等文書證據及物證），並無證據證明係公務員違背法
    定程序所取得，檢察官及被告唐樹豪，均未於本院言詞辯論
    終結前爭執其證據能力，茲審酌該等書面陳述作成時之情況
    ，並無不宜作為證據之情事，且本院認為以之作為本件論罪
    之證據，均與待證事實具有關聯性，作為本案之證據亦屬適
    當，是依上開規定，自得為證據。
二、末卷附刑案現場照片3 張、監視器翻拍照片9 張及扣案麥茶
    保特瓶照片1 張等證據，係傳達照相當時現場情況，而透過
    照片傳達的情形與現場真實情形，在內容上的一致性，透過
    機械的正確性來加以保障，換言之，照片並不存在人對現實
    情形的知覺、記憶所經常發生的表現錯誤，性質上並非供述
    證據，核無傳聞法則之適用，於此亦別無證據證明上開資料
    有經偽造變造之情形，且經本案檢察官及被告唐樹豪同意做
    為證據，是前開照片均具證據能力。
貳、實體部分
一、訊據被告唐樹豪坦承其有未付帳即自統一超商內拿取飲料1
    瓶並將之飲畢，核與證人即便利商店副店長顏志財於本院審
    理時結證稱：伊當時在倉庫內訂貨，伊看到被告走入店內，
    晃了一圈又走出去，伊覺得很奇怪，就調閱監視器，從監視
    器畫面看到被告拿了一瓶飲料，當時店內沒有其他客人等著
    結帳，且店內還有另外2 名職員，被告沒有結帳就走出店外
    ，伊就趕快追出去，伊看到被告在隔壁彩券行喝著從店裡拿
    的飲料，伊問他為何拿飲料未付錢，他沒有回答，默默的將
    飲料喝完，將瓶子丟還給伊並說『還給你』，說完後就準備
    起身離開，伊請他不要離開，他置之不理，要去牽機車，伊
    就去將機車鑰匙拔走，不讓他離開，最後請大樓警衛幫伊報
    警，而在過程中，被告一直要搶回騎機車鑰匙，雙方有發生
    拉扯，在拉扯過程中伊有問被告為何拿飲料不付錢，被告後
    來有說『不然我付你錢，你讓我走』，最後伊請大樓的警衛
    幫伊報警等語相符（參見本院99年度易字第885 號卷宗第40
    頁反面、第41頁），並有復有桃園縣政府警察局龜山分局扣
    押筆錄、扣押物品目錄表暨扣押物品清單1 份、刑案現場照
    片3 張、監視器翻拍照片9 張、麥茶保特瓶照片1 張及麥茶
    保特瓶1 瓶扣案可佐（扣押物保管字號為：99年度保管字第
    09137 號，扣押物品清單見上開本院卷第35頁至第36頁），
    足認被告所為不利於己之陳述，與事實相符，洵堪憑信。惟
    矢口否認主觀上有不法所有之意圖，先於本院準備程序時辯
    稱：當時因為有客人買菸，伊趕時間，所以就離開超商沒有
    付錢，伊在超商外的原地喝飲料，伊沒有離開，伊當時在彩
    券行外面考慮要不要買彩券云云，繼於本院審理時辯稱：伊
    當時身上沒有帶錢，且伊趕時間，伊當時將機車停在彩券行
    門口，伊將錢放在機車座墊下，如果將座墊打開，才會想到
    付錢云云。經查：被告取走飲料之際，超商內並無其他客人
    等候結帳，其取走飲料之後，並未立即駕車離開，反坐在超
    商隔壁彩券行之座椅上將飲料喝完等情，業據證人即便利商
    店副店長顏志財證述明確於前，顯然被告取走飲料之際，客
    觀上並不存有足以延誤時間之外在阻礙情事，所稱有客人在
    結帳，並非事實，又如被告所言，其若果係因趕時間始未付
    錢，則何以於趕時間之情況下，猶滯留於隔鄰之彩券行外將
    料喝完，所稱趕時間一節，亦明顯言行不一，不足憑信，參
    以被告於本院審理時復自承：伊當時身上沒有帶錢等語（參
    見上開本院卷第42頁反面），足徵其上開之辯解，核係臨訟
    卸責之詞，均無可取。其主觀上有不法所有之意圖，灼然至
    明，客觀上復有未經付帳取走他人之物之行為，其竊盜犯行
    ，事證明確，洵堪認定，應予論科。
二、至被告唐樹豪於本院審理時雖辯稱: 其小時候有被打過，所
    以其有點神智不清云云。然觀之本院依職權調閱之臺北市立
    聯合醫院病歷可知，被告唐樹豪雖罹有類精神分裂人格違常
    ，此有臺北市立聯合醫院99年11月5 日北市醫松字第099303
    91500 號函暨隨函所附病歷資料及司法精神醫學鑑定報告各
    1 份在卷可參（參見上開本院卷第22頁至第32頁），然於被
    告為本件犯行時，面對店員顏志財之詢問，仍可答以『不然
    我付你錢，你讓我走』，再於本院準備程序時供陳：伊認為
    伊的行為是小偷，當時伊還沒有付錢之前，就走出便利商店
    門口，伊沒有做小偷的意思，當時是因為有客人買菸，伊趕
    時間所以沒有付錢，伊沒有騎車離開云云（參見上開本院卷
    第6 頁正、反面、第16頁反面），復於本院審理時陳稱：伊
    後來回去買麥茶時，因為伊沒有趕時間，所以沒有付錢，伊
    知道亂丟垃圾會被開罰單云云（參見上開本院卷第41頁正、
    反面），足徵被告知悉買東西要付錢，且知悉買東西未付錢
    之行為係小偷行為，僅辯稱其未付錢係因趕時間所致，故難
    認被告唐樹豪於行為當時有何精神障礙或其他心智欠缺之情
    況，自無刑法第19條規定之適用，併予敘明。
三、核被告唐樹豪所為，係犯刑法第320 條第1 項之普通竊盜罪
    。爰審酌被告正值壯年，卻不思以正當方式獲取財物，反欲
    以竊盜方式不勞而獲，法治觀念薄弱，犯後又飾詞圖卸，態
    度不佳暨其犯罪動機、手段、目的、智識程度暨其有多次竊
    盜前科猶不知悔改等一切情狀，併考量被告唐樹豪所竊取之
    飲料價值甚低等一切情狀，量處如主文所示之刑，並於斟酌
    本案犯罪情節及被告資力等節後，諭知如主文所示之易科罰
    金折算標準，以資懲戒。至扣案之麥茶保特瓶空1 瓶，雖係
    被告唐樹豪犯本件竊盜罪所得之物，然此麥茶1 瓶因被告唐
    樹豪並未付錢，致使其並未取得該麥茶之所有權，業據證人
    顏志財於本院審理時結證明確（參見上開本院卷第40頁反面
    ），爰不為沒收之諭知，附此敘明。
據上論斷，應依刑事訴訟法第299 條第1 項前段，刑法第320 條
第1 項、第41條第1 項前段，刑法施行法第1 條之1 第1 項、第
2 項前段，判決如主文。
本案經檢察官吳靜怡到庭執行職務。
中    華    民    國    99    年    12    月    15    日
          刑事第五法庭  審判長法  官  潘政宏
                              法  官  劉淑玲
                              法  官  石蕙慈
以上正本證明與原本無異。
如不服本判決應於收受判決後10日內向本院提出上訴書狀，並應
敘述具體理由。其未敘述上訴理由者，應於上訴期間屆滿後20日
內向本院補提理由書( 均須按他造當事人之人數附繕本) 「切勿
逕送上級法院」。
                              書記官  羅婉榕
中    華    民    國    99    年    12    月    15    日
附論罪科刑法條：
中華民國刑法第320條
（竊盜罪）
意圖為自己或第三人不法之所有，而竊取他人之動產者，為竊盜
罪，處5 年以下有期徒刑、拘役或5 百元以下罰金。
意圖為自己或第三人不法之利益，而竊佔他人之不動產者，依前
項之規定處斷。
前二項之未遂犯罰之。

司法院資訊處製作；財團法人民間司法改革基金會備份。
